【裁判字號】    98,易,3100
【裁判日期】    981207
【裁判案由】    詐欺
【裁判全文】
臺灣臺北地方法院刑事判決              98年度易字第3100號
公  訴  人  臺灣臺北地方法院檢察署檢察官
被      告  甲○○
上列被告因詐欺案件，經檢察官提起公訴（九十八年度偵字第二
○四一二號），及移送併辦（臺灣雲林地方法院檢察署九十八年
度偵字第四八五六號），被告於準備程序中先就被訴事實為有罪
之陳述，經本院告以簡式審判之旨，並聽取當事人之意見後，本
院合議庭裁定行簡式審判程序，判決如下：
    主  文
甲○○幫助意圖為自己不法之所有，以詐術使人將本人之物交付
，處拘役伍拾日，如易科罰金，以新臺幣壹仟元折算壹日。
    事  實
一、甲○○明知將金融帳戶之金融卡及密碼提供予他人使用，將
    可能幫助他人遂行詐騙行為，仍基於幫助他人詐欺取財之犯
    意，於民國九十八年六月二十五日，在不詳地點，將其於同
    日所申辦之臺北富邦商業銀行股份有限公司（下稱富邦銀行
    ）士林分行第000000000000000號帳戶（下
    稱系爭帳戶）之金融卡及密碼，提供予真實姓名、年籍不詳
    之成年人使用以幫助之。嗣該成年人即基於意圖為自己不法
    所有之犯意，接續(一)在拍賣網站上佯裝刊登出售ＳＨＡＲＰ
    牌行動電話之拍賣廣告，適有丙○○上網瀏覽見該廣告後，
    不知有詐而下標購買，該成年人見丙○○已然入彀，乃於民
    國九十八年六月二十五日以乙○○所申辦後交付該成年人使
    用之門號0000000000號行動電話（乙○○所涉幫
    助詐欺罪嫌，另由本院以九十八年度易字第三一○○號審理
    中）與丙○○聯繫，並指示丙○○以轉帳匯款方式支付價金
    ，致丙○○陷於錯誤，乃依該成年人之指示，於翌（二十六
    ）日十三時五十四分許，前往臺北市松山區○○○路一二二
    號中國信託商業銀行敦北分行，操作該行設置之自動櫃員機
    ，而匯款新臺幣（下同）一萬三千零六十元至系爭帳戶內，
    旋遭該成年人提領一空；(二)在拍賣網站上佯裝刊登出售ＳＯ
    ＮＹ牌型號Ｔ七○○號數位相機之拍賣廣告，適有廖珮雯上
    網瀏覽見該廣告後，不知有詐而下標購買，該成年人見廖珮
    雯已然入彀，乃於九十八年六月二十六日以門號00000
    00000號行動電話與廖珮雯聯繫，並指示廖珮雯以轉帳
    匯款方式支付價金，致廖珮雯陷於錯誤，乃依該成年人之指
    示，於同日十五時三十分許，前往南投縣埔里鎮○○路一號
    暨南大學，操作該大學校內郵局設置之自動櫃員機，而匯款
    五千元至系爭帳戶內，旋遭該成年人提領一空。嗣因丙○○
    、廖珮雯匯款後均未收到所購物品，察覺有異，始知受騙，
    乃報警處理，始循線查悉上情。
二、案經臺北市政府警察局松山分局報告臺北地方法院檢察署（
    下稱臺北地檢署）檢察官偵查起訴，及雲林縣警察局斗六分
    局報告雲林地方法院檢察署（下稱雲林地檢署）檢察官偵查
    後移送併辦。
    理  由
一、事實之認定：
    上開事實一之部分，業據被告甲○○於本院九十八年十一月
    二十三日審理時供承不諱（本院當日審判筆錄參照），核與
    證人即被害人丙○○、廖珮雯之證述情節大致相符（證人丙
    ○○部分，臺北地檢署九十八年度偵字第二○四一二號卷第
    四頁、第五頁參照；證人廖珮雯部分，雲林地檢署九十八年
    度偵字第四四○三號卷第七頁、第八頁參照），並有自動櫃
    員機交易明細表一紙、富邦銀行九十八年七月七日北富銀士
    字第九八六○○三二九○○號函檢送系爭帳戶開戶資料及交
    易明細表一份、ＹＡＨＯＯ拍賣網站列印資料一份、廖珮雯
    存摺明細一份附卷可稽（臺北地檢署九十八年度偵字第二○
    四一二號卷第十頁至第十六頁，雲林地檢署九十八年度偵字
    第四四○三號卷第九頁、第十頁、第十二頁至第十六頁參照
    ），堪認被告所為任意性自白核與事實相符，堪予採信。綜
    上所述，本件事證明確，被告犯行堪以認定，應予依法論科
    。
二、論罪科刑之法律適用：
  (一)按刑法上之幫助犯，係對於犯罪與正犯有共同之認識，而以
    幫助之意思，對於正犯資以助力，而未參與實施犯罪之行為
    者而言（最高法院七十五年度臺上字第一五○九號、八十八
    年度臺上字第一二七○號判決亦同此意旨）。是以，如未參
    與實施犯罪構成要件之行為，且係出於幫助之意思提供助力
    ，即屬幫助犯，而非共同正犯。本件被告甲○○基於幫助之
    犯意，提供系爭帳戶之金融卡及密碼予真實姓名、年籍不詳
    之成年人，該成年人利用被告之幫助，意圖為自己不法之所
    有，施用詐術使被害人丙○○、廖珮雯陷於錯誤，因而於上
    述時間分別匯款至系爭帳戶內，是被告所為係參與詐欺罪構
    成要件以外之行為，且在無證據證明被告係以正犯而非以幫
    助犯之犯意參與犯罪之情形下，應認其所為係幫助犯而非正
    犯行為。是核被告甲○○所為，係幫助犯刑法第三百三十九
    條第一項詐欺取財罪。被告幫助他人犯上開詐欺罪，爰依刑
    法第三十條第二項之規定，按正犯之刑減輕之。
  (二)被告係以一幫助詐欺取財行為，使該成年人得以分別詐騙丙
    ○○、廖珮雯，致其等陷於錯誤，因而交付財物，其中被害
    人雖有數人，惟被告提供帳戶舉措僅有一次，應論以一個幫
    助詐欺取財行為，至於該成年人分別向不同人行騙，正犯之
    罪數並不影響被告行為之罪數，被告之行為仍應僅構成一個
    幫助詐欺取財行為（最高法院九十六年度臺非字第二四五判
    決意旨參照）。
  (三)公訴人起訴事實雖未敘及事實一之(二)部分犯行，然該部分與
    公訴人起訴之犯罪事實屬實質上一罪之關係，應為起訴效力
    所及，且經雲林地檢署檢察官以九十八年度偵字第四八五六
    號移送併辦意旨書移送併辦，本院自應併予審究，附此敘明
    。
  (四)爰審酌被告在此不法份子犯案猖獗，利用帳戶掩飾、隱匿詐
    財贓款之事迭有所聞之際，竟仍提供金融帳戶供他人從事不
    法使用，間接導致犯罪集團因使用人頭帳戶，阻礙警方之查
    緝，致犯罪之追查趨於複雜困難，更造成被害人財物之損失
    ，嚴重危害交易秩序與社會治安，造成之危害非輕，本應予
    以嚴懲，惟其犯後坦承犯行，態度良好，頗知悔悟，足認其
    尚有改過遷善之可能及其他一切情狀，量處如主文所示之刑
    ，並諭知易科罰金之折算標準，以示懲儆。
據上論斷，應依刑事訴訟法第二百七十三條之一第一項、第二百
九十九條第一項前段，刑法第三百三十九條第一項、第三十條第
一項前段、第二項、第四十一條第一項前段，刑法施行法第一條
之一，判決如主文。
本案經檢察官謝憲杰到庭執行職務。
中    華    民    國    98    年    12    月    7     日
                  刑事第九庭    法  官  張詩芸
以上正本證明與原本無異。
如不服本判決應於收受送達後10日內向本院提出上訴書狀，並應
敘述具體理由；其未敘述上訴理由者，應於上訴期間屆滿後20日
內向本院補提理由書（均須按他造當事人之人數附繕）「切勿逕
送上級法院」。
                                書記官  顏淑華
中    華    民    國    98    年    12    月    7     日
附錄本案論罪科刑法條全文：
中華民國刑法第三百三十九條
意圖為自己或第三人不法之所有，以詐術使人將本人或第三人之
物交付者，處五年以下有期徒刑、拘役或科或併科一千元以下罰
金。
以前項方法得財產上不法之利益或使第三人得之者，亦同。
前二項之未遂犯罰之。

司法院資訊處製作；財團法人民間司法改革基金會備份。
